臺灣苗栗地方法院交通事件裁定　　　　 94年度交聲字第130號
移送機關　　交通部公路總局新竹區監理所苗栗監理站
異　議　人　甲○○
上列異議人即受處分人因違反道路交通管理處罰條例案件，對於
交通部公路總局新竹區監理所苗栗監理站93年5 月18日竹監苗字
第裁54-C00000000號所為之裁決處分（原舉發通知單號碼：台北
縣政府警察局北縣警交字第C00000000 號），聲明異議，本院裁
定如下：
    主  文
異議駁回。
    理  由
一、按汽車裝載時，有左列情形之一者，處汽車駕駛人新臺幣三
    千元以上九千元以下罰鍰，並責令改正或禁止通行：二、所
    載貨物滲漏、飛散或氣味惡臭者。又汽車駕駛人有左列各款
    所列條款之一者，除依原條款處罰鍰外，並予記點：二、有
    第30條第2 款條情形之一者，記違規點數2 點。道路交通管
    理處罰條例第30條第2 款、第63條第1 項第2 款有明文規定
    。又按違反道路交通管理事件，有關文書送達之程序，依行
    政程序法之規定，違反道路交通管理事件統一裁罰基準及處
    理細則第5 條定有明文。次按受處分人不服第8 條主管機關
    所為之處罰，得於接到裁決書之翌日起20日內，向管轄地方
    法院聲明異議，道路交通管理處罰條例第87條第1 項定有明
    文。又交通法庭認聲明異議不合法律上之程式，且無從補正
    者，應以裁定駁回之，道路交通案件處理辦法第18條亦有規
    定。此為交通異議事件之程序規定，為聲明異議之合法要件
    ，受處分人之聲明異議自須合於此項程序規定，法院始得受
    理為實體之審查。
二、而行政程序法有關送達之規定如下：
    (1)第72條送達，於應受送達人之住居所、事務所或營業所為
      之。但在行政機關辦公處所或他處會晤應受送達人時，得
      於會晤處所為之。對於機關、法人、非法人之團體之代表
      人或管理人為送達者，應向其機關所在地、事務所或營業
      所行之。但必要時亦得於會晤之處所或其住居所行之。應
      受送達人有就業處所者，亦得向該處所為送達。
    (2)第73條於應送達處所不獲會晤應受送達人時，得將文書付
      與有辨別事理能力之同居人、受僱人或應送達處所之接收
      郵件人員。前項規定於前項人員與應受送達人在該行政程
      序上利害關係相反者，不適用之。應受送達人或其同居人
      、受僱人、接收郵件人員無正當理由拒絕收領文書時，得
      將文書留置於應送達處所，以為送達。
    (3)第74條送達，不能依前二條規定為之者，得將文書寄存送
      達地之地方自治或警察機關，並作送達通知書兩份，一份
      黏貼於應受送達人住居所、事務所、營業所或其就業處所
      門首，另一份交由鄰居轉交或置於該送達處所信箱或其他
      適當位置，以為送達。前項情形，由郵政機關為送達者，
      得將文書寄存於送達地之郵政機關。寄存機關自收受寄存
      文書之日起，應保存三個月。
    (4)第78條對於當事人之送達，有下列各款情形之一者，行政
      機關得依申請，准為公示送達︰一、應為送達之處所不明
      者。二、於有治外法權人之住居所或事務所為送達而無效
      者。三、於外國或境外為送達，不能依第86條之規定辦理
      或預知雖依該規定辦理而無效者。有前項所列各款之情形
      而無人為公示送達之申請者，行政機關為避免行政程序遲
      延，認為有必要時，得依職權命為公示送達。當事人變更
      其送達之處所而不向行政機關陳明，致有第1 項之情形者
      ，行政機關得依職權命為公示送達。
三、本件異議人即受處分人甲○○於民國92年9 月16日上午11時
    25分，因駕駛車號667-QA號自用一般大客車，在台北縣五股
    鄉○○路，因裝載土石未加帆布之違規，經臺北縣政府蘆洲
    分局成州派出所警員陳明木舉發，有台北縣政府北縣警交字
    第C00000000 號舉發違反道路交通管理事件通知單影乙紙在
    卷可稽。而異議人於異議意旨：以異議人因工作關係甚少回
    苗栗，係居住在台北縣八里鄉○○路○ 段447 巷15號1 樓，
    從未接獲舉發單，因原處分機關未合法送達裁決書，造成延
    誤，且異議人申訴多次，原處分機關應了解異議人之意旨，
    為落實政府開設申訴管道德政，應協助異議人聲明異議。
四、經查本件原處分機關於93年5 月18日裁決，於93年5 月19日
    送達至苗栗縣大湖鄉○○街34號，並由異議人之母親收受，
    有掛號郵件收件回執影本一紙可按，本件裁決書向該址送達
    並經異議人之接收郵件人員收受，依第2 項規定，其送達程
    序係屬合法。
五、又異議人如對原處分機關是項裁決書不服欲提起異議，其
    20日之合法提出異議期間，應自93年5 月20日（送達翌日）
    起算，再依法院訴訟當事人在途期間標準第4 條第1 項第3
    款之規定，扣除因異議人設址於苗栗縣大湖鄉○○街34號之
    在途期間2 日後，應於93年6 月11日屆滿；惟異議人竟遲至
    94年9 月21日，始向原處分機關提出聲明異議狀，有聲明異
    議狀首頁所蓋之收文章足憑，顯見本件異議人聲明異議，已
    逾法定之異議期間。況且原處分機關於前揭裁決書之附記欄
    第1 項內，已明確記載受處分人如不服處罰而聲明異議者，
    其應提出之期限及應遵行之程序等事項，異議人自無不知之
    理。綜上所述，本件異議人聲明異議，尚非適法，參照前開
    條文規定，自應將其異議駁回。
據上論斷，應依道路交通案件處理辦法第18條前段，裁定如主
文。
中　　華　　民　　國　　94　　年　　11　　月　　29　　日
                  交通法庭      法　官　張珈禎
以上正本證明與原本無異
如不服本裁定應於送達後5日內向本院提出抗告狀
                                書記官　黃雅琦
中　　華　　民　　國　　94　　年　　12　　月　　5 　　日
